【裁判字號】    91,重訴,19
【裁判日期】    920606
【裁判案由】    違反毒品危害防制條例
【裁判全文】
臺灣基隆地方法院刑事判決                          九十一年度重訴字第一九號
    公  訴  人  臺灣基隆地方法院檢察署檢察官
    被      告  乙○○
    指定辯護人  本院公設辯護人甲○○
右列被告因違反毒品危害防制條例案件，經檢察官提起公訴（九十一年度偵字第三八
一一號）及移
    主  文
乙○○共同運輸第一級毒品，處無期徒刑，褫奪公權終身。扣案之第壹級毒品海洛因
磚貳拾陸塊（純質總淨重壹零玖捌柒點玖玖公克）沒收銷燬之；海洛因毒品包裝紙壹
袋、行動電話壹具及車牌號碼ＷＺ─０九九０之客貨兩用車壹輛均沒收。
    事  實
一、乙○○係福建省連江縣居民，與丁○（另案由臺灣基隆地方法院檢察署檢察官偵
    辦中）基於共同運輸毒品之犯意聯絡，共同將二十六塊第一級毒品海洛因磚（純
    質總淨重一０九八七．九九公克）夾藏在乙○○所有車牌ＷＺ─０九九０號客貨
兩用車內，並由乙○○於民國九十一年十月四日上午假藉修理車輛名義，駕駛該
    車搭乘「台馬輪」自馬祖返回基隆。嗣於九十一年十月四日下午五時四十分許，
    在基隆市台馬輪停泊之西五碼頭旁，為警持本院核發之搜索票在上述車輛車廂夾
    層中查獲並扣得第一級毒品海洛因磚二十六塊（純質總淨重一０九八七．九九公
    克）、海洛因包裝紙一袋、行動電話一具及車牌ＷＺ─０九九０號客貨兩用車一
    輛等物。
二、案經法務部調查局台北縣調查站移送臺灣基隆地方法院檢察署檢察官偵查起訴。
    理  由
一、訊據被告乙○○固不否認駕駛其所有之車牌ＷＺ─０九九０號客貨兩用車搭乘「
    台馬輪」自馬祖來台，惟矢口否認有何運輸毒品之犯行，辯稱：「曾於九十一年
    十月二日將該車借與丁○使用，車上的毒品是丁○的，對於毒品完全不知情，因
    為汽車溫度過高，所以將車子從馬祖帶到台灣修理車輛，順便載一些裝璜材料回
    馬祖」云云。惟查：
  (一)依證人丙○○即查獲本案之法務部調查局台北縣調查站調查員到院證稱：「在
      偵查丁○販賣案時有監聽，丁○到大陸就是為了要安排運送毒品的事，回台後
      就和乙○○連絡，在十月一日丁○搭飛機到馬祖，十月四日早上六點許時，乙
      ○○主動以0000000000的電話和丁○0000000000電話連
      絡，電話中乙○○要丁○回去，丁○回答知道了，十月四日請馬祖調查站清查
      台馬輪的艙單，發現乙○○所有的ＷＺ－０９９０中華自客廂型車在艙單上，
      研判丁○與乙○○關於毒品運送己經安排妥當，就向法院申請對乙○○及其所
      有之前開車輛進行搜索，同日下午五時四十分在台馬輪停泊之基隆西五碼頭旁
      在乙○○ＷＺ－０９９０的車子上面查獲海洛因磚．．．一般監聽電話內容，
      嫌犯絕對不會提及毒品或海洛因、安非他命的字眼，而是從嫌犯的通話內容中
      研判．．．每一次的監聽資料都不一樣，大部分是嫌犯自行約定，有時候用水
      果代替毒品，無法從監聽內明確聽到毒品的代號。必須從監聽的前後資料綜合
      做判斷．．．依據丁○0000000000的電話監聽內容，研判乙○○知
      情，（電話中有提及）「工人」安排，且雙方因此而彼此不悅，乙○○表示『
      這個事情要怎麼弄呀，這樣搞，會搞出事情來，我跟你講』，依監聽內容，丁
      ○到大陸安排毒品運送事宜，回台後跟乙○○密切連絡，研判丁○、乙○○是
      利用車輛夾帶毒品進入台灣．．．十月四日訊問時乙○○表示回台主要是為了
      修理車子引擎溫度過高的問題，但乙○○回台支出的運費及相關費用需要七千
      三百元，但一般的修理廠表示引擎溫度過高是因為水箱或風扇馬達故障所致，
      修車費用大約三、四千元左右，乙○○回台灣所需要七千三百元，足以支付乙
      ○○從台灣運回馬祖的裝璜材料運費，而不需要乙○○自己本身到台灣採買裝
      璜材料，且委請馬祖調查站對馬祖修車廠負責人進行訪談，修車廠人員表示乙
      ○○九月二十六日曾經到永順汽修廠檢修後車廂鎖，並表示車輛引擎溫度會拉
      高，費用只要新台幣三千元就可以修理好，足證乙○○將車運到台灣應有其他
      的目的，並非單純修車」等語綦詳，核與法務部調查局台北縣調查站九十二年
      一月二十七日出具之板緝字第０九二四四六００二二０號函文內載明：「．．
      ．
      二、本站於偵辦同案被告丁○涉嫌走私毒品案件時，發現丁○於九十一年九月
      十七日搭乘復興航空ＧＥ三五三班機至澳門轉赴大陸福州，於九十一年九月二
      十六日搭乘復興航空ＧＥ三五二班機自澳門返台後即與乙○○電話聯絡頻繁，
      丁○並於九十一年十月一日搭乘立榮航空Ｂ七０三０一班機至馬祖與乙○○會
      面，研判丁○應係赴馬祖安排運輸毒品走私事宜。三、經本站協請本局馬祖調
      查站清查出乙○○及其所有之ＷＺ０九九０中華自客（廂型）車自馬祖搭乘台
      馬輪返台，四日上午丁○並撘乘立榮航空Ｂ七０二九八班機先行返台；本站據
      此研判曹亦應係安排乙○○以其所有之ＷＺ０九九０中華自客（廂型）車夾藏
      毒品搭乘台馬輪自馬祖運返台灣基隆，乃於九十一年十月四日向貴院聲請對乙
      ○○及其所有之ＷＺ０九九０車輛核發搜索票進行搜索，並於九十一年十月四
      日下午五時四十分在台馬輪停泊之基隆西五碼頭旁，當場在乙○○所有駕駛之
      ＷＺ０九九０中華自客（廂型）車後車廂兩側夾層中查獲二十六塊海洛因磚毒
      品」等情相符，並有函附之丁○之旅客入出境記錄、立榮航空旅客艙單、本院
      九十一年度聲撤字第六三九號搜索票、法務部調查局台北縣調查站搜索扣押筆
      錄等資料在卷可佐，現場亦扣得毒品海洛因二十六塊、車號ＷＺ０九九０號車
      輛一部、行動電話一台等證物，而扣案之毒品經送鑑定之結果，確為第一級毒
      品海洛因（合計淨重一０九八七．九九公克，純度百分之八十三點七二），此
      有法務部調查局鑑定通知書九紙、現場照片在卷可參，顯然法務部調查局確係
      在偵查丁○所涉毒品案件時，因而發現被告乙○○可能以夾藏毒品於車輛之方
      式搭乘台馬輪自馬祖抵達台灣基隆港，進而向本院申請搜索票據以查悉上情而
      人贓俱獲。
  (二)再查，經本院函囑法務部調查局馬祖調查站訪查結果，「證人『阿婆』之陳鳳
      蓉（馬祖南竿鄉經澤（福澳）村六鄰八四號）經營風鈴小吃，據其表示：乙○
      ○及丁○都認識，丁○馬祖人是同鄉，乙○○是台灣來馬祖工作，因為乙○○
      經常來小吃店用餐才認識，知道乙○○在九十一年初已搬到清水住，之後很少
      至看到乙○○，丁○有否向乙○○借車一事並不知道」、「馬祖福沃一０四號
      證人『阿婆』本名張依妹，據其表示：知道丁○是馬祖人，乙○○原住在隔壁
      一０六號，因為經常一起打牌、聊天、看電視，所以熟識，但乙○○九十一年
      九月搬離福沃後，較少走動對其生活不了解，丁○有無向乙○○借車一事不知
      情」、「馬祖地區衛生醫院工程經查僅有『連江縣醫師宿舍及慶情處理中心興
      建工程』及『東莒衛生所新建工程』，該工程均由松昇營造有限公司承包。經
      向兩工程工地主任池益強訪查，供稱：『連江縣醫師宿舍及慶情處理中心興建
      工程』油漆工程部分轉包由台中市廠商呂木發承攬施作，『東莒衛生所新建工
      程』油漆先將也由陳書雄施作，後另找廠商姜良忠施作完工。並不知丁○有承
      包醫院油漆工程」等情，有法務部調查局馬祖調查站九十二年二月二十日調馬
      緝字第０九二八三００二七０號函、同年三月十七日調馬緝字第０九二八三０
      ０五四０號函、同年二月二十日調馬緝字第０九二八三００二七０號函暨函附
      之工程合約書在卷可參，顯然被告所辯「將ＷＺ０九九０號廂型車出借予丁○
      」一節是否屬實？並非無疑；且縱有出借前開車輛之事實，亦非表示扣案之毒
      品海洛因磚二十六塊為同案被告丁○藏放而與被告乙○○完全無關。至於被告
      乙○○另辯稱「丁○承攬工程有幫忙找工人」云云，經馬祖調查站訪查之結果
      並非屬實，已如前述，故被告乙○○與丁○間在九十一年九月間並無工作上之
      合作關係應堪認定；換言之，丁○既未在馬祖承攬任何醫院油漆工程，自然亦
      無請求被告乙○○代為尋找工人一事，是被告前開所辯，與事實不符，尚非可
      採。
  (三)且查，被告乙○○確實自九十一年九月二十九日丁○自澳門返台後即有密切之
      電話聯繫，此有有被告乙○○所使用之0000000000號行動電話之電
      話通聯記錄在卷可參；而被告乙○○與丁○間在九十一年九月間並無任何工作
      合作關係，然依員警監聽丁○使用之0000000000號行動電話之結果
      ，被告乙○○與丁○間在十月二日晚上七時四二分許聯絡電話中：丁○稱「你
      做的事情不好，你的『工人』把它．．．現在儘量不要看得到」，被告乙○○
      回稱「這個事情要怎麼弄哪，你這樣搞會搞出事情來我跟你講」，丁○稱「那
      你們要跟他確認，就問他要不要做死嘛，．．．大家找一找就好了，叫你聯絡
      一下你也不聯絡」，乙○○稱「你．．不如跟他講好了」，丁○稱「你要跟他
      確認，是你的『工人』，不是我的『工人』」等情，此有法務部調查局台北縣
      調查站九十二年三月十九日發文板緝字第０九二四四六００二九０號函附之通
      訊監察作業報告表暨錄音帶在卷可佐，經本院勘驗之結果，前開電話譯文與電
      話錄音帶內容相符，有本院九十二年五月二十二日之刑事勘驗筆錄在卷可參，
      顯然被告乙○○與丁○間確實以「工人」一詞作為暗語無誤。且依被告乙○○
      自承：「丁○於去年與其共事過八個月」等語，則被告與丁○非親非故，僅係
      曾經共事之同事，何以丁○會將數量如此龐大，價值不菲之海洛因磚二十六塊
      藏放在被告所有之ＷＺ０九九０號廂型車上？且被告既供稱：「丁○知道要來
      台修車」云云，則同案被告丁○難道不擔心被告乙○○來台後失去聯絡？或被
      告送修車輛後，遭其他人發現車內藏有毒品海洛因？又法務部調查局馬祖調查
      站訪查馬祖地區永順、弘毅汽車修理廠結果「弘毅修車廠（負責人陳金忠）表
      示乙○○來廠修車時之車牌號碼係為ＡＣ二一五三（ＷＺ０九九０之原舊牌照
      號碼），乙○○曾於九十年一月間，因駕駛車輛到沒有機油以致車輛無法行駛
      情況下來廠修理引擎，其後並未有來廠檢修車輛引擎溫度過高情形；另永順汽
      車修理廠（負責人劉進國）亦表示乙○○來廠檢修時之車牌號碼並非ＷＺ０九
      九０，但由車身漆有『東輝裝璜工程行及電話字樣』肯定ＷＡ０九九０車輛與
      乙○○之前來廠修理之車輛係為同一車，乙○○曾於九十一年九月二十六日來
      廠檢修後車廂鎖並表示車輛引擎溫度會拉高，永順汽車修理廠估計僅需更換汽
      墊床墊片就可修好溫度過高現象，所需費用約為新台幣三千元，但乙○○其後
      並未前往修車」等情，有該站九十一年十一月十一日出具之板緝字第０九一四
      四六０二七九０號函暨函附之證人陳金忠、劉進國調查局訊問筆錄可佐，顯然
      被告所居住之馬祖亦有汽車修理廠，何以須自行花費坐船來台，僅為修理一台
      七、八年之舊車？再查被告亦自承「已另有購買一台貨車」，則其何不使用該
      輛新購之貨車工作，卻在與同案被告丁○自澳門返台後密切接觸下，始大費周
      章將已老舊之車輛親自送來台灣修理？是被告前開所辯，與經驗法則有違，應
      係卸飾之詞，殊不足採，其事證明確，犯行洵堪認定。
二、核被告乙○○所為，係違反毒品危害防制條例第四條第一項運輸毒品罪。其持有
    第一級毒品海洛因之低度行為部分，為運輸第一級毒品海洛因之高度行為所吸收
    ，不另論罪。其與丁○有犯意聯絡及行為分擔，為共同正犯。公訴人就被告乙○
    ○與丁○基於共同運輸毒品之犯意聯絡，共同將二十六塊第一級毒品海洛因磚（
    夾藏在乙○○所有車牌ＷＺ─０九九０號客貨兩用車內，由乙○○於九十一年十
    月四日上午假藉修理車輛名義，駕駛該車搭乘「台馬輪」自馬祖返回基隆，涉嫌
    違反毒品危害防制條例案件部分移送併辦（九十一年度偵字第四三八五號），經
    核與前揭論罪科刑之運輸毒品海洛因部分，犯罪事實相同，屬單純一罪，本院自
    應就屬於事實上同一案件部分一併加以裁判。爰審酌被告犯罪之動機、目的係運
    輸大量毒品藉以圖利、竟利用大眾運輸船之手段進行運輸、對社會治安及全民健
    康產生莫大之危害、犯後猶卸責飾詞之態度等一切情狀，量處如主文所示之刑，
    並諭知褫奪公權終身。扣案之毒品海洛因純質淨重一０九八七‧九九公克，為公
    告之第一級毒品，應依毒品危害防制條例第十八條第一項前段宣告沒收銷燬；車
    號ＷＺ─０九九０號客貨兩用車一輛，為被告所有，供運輸毒品所使用之交通工
    具，應依同條例第十九條第三項之規定沒收；行動電話一具、海洛因包裝紙一袋
    ，為被告所有，供運輸毒品包裝及聯絡之物，應依同條例第十九條第一項之規定
    宣告沒收；至於查扣之筆記本一本與本案無涉，應發還被告，附此說明。
據上論斷，應依刑事訴訟法第二百九十九條第一項前段，毒品危害防制條例第四條第
一項、第十八條第一項前段、第十九條第一項、第三項、刑法第十一條、第三十七條
第一項，判決如主文。
本案經檢察官熊南彰到庭執行職務。
中      華民      國    九十二    年      六      月      六      日
                                      臺灣基隆地方法院刑事第三庭
                                          審判長法  官    林火炎
                                                法  官    陳志祥
                                                法  官    何怡穎
右正本證明與原本無異。
對於本件判決如有不服，應於收受送達後十日內，向本院提出上訴書狀，上訴於臺灣
高等法院，並按他造當事人之人數附具繕本。
                                                書記官    李繼業
中      華      民      國    九十二    年      六      月      十一    日
附錄論罪法條
毒品危害防制條例第四條第一項：
製造、運輸、販賣第一級毒品者，處死刑或無期徒刑；處無期徒刑者，得併科新台幣
一千萬元以下罰金。


司法院資訊處製作；財團法人民間司法改革基金會備份。
